臺灣士林地方法院刑事判決　　　　　　　100年度易字第191號
公　訴　人　臺灣士林地方法院檢察署檢察官
被　　　告　周國榮
上列被告因竊盜等案件，經檢察官提起公訴（100 年度偵字第53
21號），被告於本院準備程序中就被訴之事實為有罪之陳述，經
本院當庭裁定改依簡式審判程序，並判決如下：
    主  文
周國榮犯竊盜罪，累犯，處有期徒刑肆月；又犯侵入住宅竊盜罪
，累犯，處有期徒刑捌月；又犯竊盜罪，累犯，處有期徒刑肆月
；又犯侵占遺失物罪，處罰金新臺幣仟元，如易服勞役，以新
臺幣壹仟元折算壹日；又犯竊盜罪，累犯，處有期徒刑肆月。有
期徒刑部分應執行刑有期徒刑壹年肆月。
    事  實
一、周國榮前因偽造文書案件，經臺灣高雄地方法院93年度訴字
    第60號判決判處有期徒刑6 月，於民國93年2 月23日確定，
    嗣於97年10月21日入監執行，98年3 月19日縮刑期滿，翌日
    執行完畢出監。仍不知悔改，竟意圖為自己不法之所有：
  (一)於99年6 月1 日下午，行經臺北市中山區○○○路○ 段18號
    品田餐廳，見店內無人，即進入店內走至收銀櫃台，竊取鄭
    秋香所有置放在收銀櫃台旁之LV皮夾1 個，內有鄭秋香之機
    車駕照、行照、身分證、健保卡、郵局提款各乙枚及及現金
    新臺幣( 下同)400元，得手後離開。
  (二)於100 年2 月3 日10時30分許，利用何振璘位於臺北市○○
    區○○路114 號住處大門未上鎖之機會，侵入何振璘住宅，
    竊取何振璘所有置放在屋內之皮夾1 個，內有何振璘汽機車
    駕照、機車行照、身分證、健保卡、郵局提款卡各乙枚及現
    金3,000元，得手後離開。
  (三)於100 年4 月7 日13時30分許，行經臺北市士林區○○○路
    ○ 段116 巷49弄6 號1 樓何政宜工作之印刷店，趁辦公室內
    人員未注意之際，進入店內竊取何政宜所有放置在辦公桌上
    之蘋果廠牌iPhone 3GS型號手機1 支，得手離開。
  (四)於100 年4 、5 月間某日，在臺北市臺北橋附近人行道上，
    拾獲張書華所遺失之龍華科技大學學生證、健保卡各乙枚，
    竟侵占入己，未返還張書華或交存警察機關處理。
  (五)於100 年4 月25日16時30分許，行經臺北市○○區○○街34
    號1 樓陳怡臻經營之服飾店時，趁陳怡臻離開店內之際，進
    入店內竊取陳怡臻所有放在店內桌上之皮包1 個，內有身分
    證、健保卡各乙枚及現金2,600 元，得手後欲離開之際，為
    陳怡臻發現報警，嗣為警當場查獲。
    經周國榮同意帶同警方前往其位於臺北市○○區○○路70號
    之1 住處搜索，扣得周國榮上開竊得之鄭秋香身分證、汽機
    車駕照、健保卡、何振璘身分證、汽機車駕照、健保卡、陳
    怡臻身分證、健保卡，及周國榮上開侵占所得之張書華健保
    卡、龍華科技大學學生證等物品，始悉上情。
二、案經鄭秋香、張書華、何振璘訴由臺北市政府警察局士林分
    局報告臺灣士林地方法院檢察署檢察官偵查起訴。
    理  由
一、本件被告周國榮所犯非死刑、無期徒刑、最輕本刑為3 年以
    上有期徒刑之罪，或高等法院管轄第一審之案件，且於準備
    程序進行中，被告就被訴事實為有罪之陳述，經告知簡式審
    判程序之旨，並聽取檢察官、被告之意見後，本院裁定進行
    簡式審判程序，是本件之證據調查，依刑事訴訟法第273 條
    之2 規定，不受同法第159 條第1 項、第161 條之2 、第16
    1 條之3 、第163 條之1 及第164 條至第170 條規定之限制
    ，合先敘明。
二、前揭犯罪事實業據被告周國榮於警詢、偵訊及本院準備程序
    及審理時自白在卷，核與告訴人鄭秋香、何振璘、張書華於
    警詢指訴及偵訊證述、證人陳怡臻、何政宜於警詢及偵訊證
    述情節相符，並有臺北市政府警察局士林分局搜索扣押筆錄
    、扣押物品清單、贓物認領保管單4 紙、竊得物品照片5 張
    、監視器翻拍照片2 張附卷可稽，本件事證明確，被告犯行
    堪以認定，應依法論科。
三、按刑法第321 條第1 項業於100 年1 月26日修正公布，並自
    同年月28日生效，第1 款之構成要件修正為「侵入住宅或有
    人居住之建築物、船艦或隱匿其內而犯之者」，第1 項之刑
    度亦修正為「處六月以上、五年以下有期徒刑，得併科新臺
    幣十萬元以下罰金」。查本件被告周國榮事實一(二)所為，係
    於上開法律修正施行後，自應直接適用修正後之新法，無新
    舊法比較適用之問題。又刑法第321 條第1 項第1 款所謂「
    侵入」乃指無正當理由，或未得居住權人之同意，所以積極
    之作為，強行進入；所謂「有人居住之建築物」，係指該建
    築物事實上有人居住而言，雖不以行竊當時該居住之人適在
    其內為必要，但倘平時並無人居住時，即不能論以該條款之
    罪，蓋本款之所以加重其刑，除因其侵害財產監督權外，且
    妨害居住之安寧之故( 最高法院25年上字第6203號判例、司
    法院廳刑一字第997 號函附臺灣高等法院審核意見參照)
    。查本件被告周國榮事實一(一)、(三)、(五)部分所為，其皆係於
    上開商店營業時間對外開放供不特定人進入時，入內行竊，
    是被告進入上開商店之行為，與「侵入」行為應有未符；且
    本案亦無事證足認上開該商店係住宅或有人居住之建築物，
    並無涉新修正之刑法第321 條第1 項第1 款之適用問題。核
    被告周國榮事實一(一)、(三)、(五)部分所為係犯刑法第320 條第
    1 項之竊盜罪，事實一(二)部分所為係犯100 年1 月26日公布
    修正之刑法第321 條第1 項第1 款之侵入住宅竊盜罪，事實
    一(四)部分所為係犯刑法第337 條之侵占遺失物罪。被告所為
    上開犯行，犯意各別，地點及侵害法益均不同，應予分論併
    罰。被告有犯罪事實欄所載前科執行情形，此有臺灣高等法
    院被告前案紀錄表在卷可按，其於有期徒刑執行完畢後，5
    年內故意再犯本件有期徒刑以上之竊盜及加重竊盜罪，就其
    所犯竊盜及加重竊盜罪部分為累犯，均應依刑法第47條第1
    項之規定加重其刑。爰審酌被告已有竊盜前科，猶不知檢束
    行為，不思循合法正當途徑賺取財物，竟起意行竊，危害社
    會治安，復侵占他人遺失物品，惟念其犯後坦承犯行，態度
    良好，暨其生活狀況、品行、智識程度、犯罪所生之危害、
    犯罪所得財物價值等一切情狀，分別量處如主文所示之刑，
    並就判處罰金部分諭知易服勞役之折算標準，暨就有期徒刑
    部分定其應執行之刑，以資懲儆。
四、另公訴人以被告周國榮有多次竊盜前科，復為本件犯行，顯
    有犯竊盜罪之習慣，請求依竊盜犯贓物犯保安處分條例第3
    條第1 項之規定，諭知強制工作等語。惟按保安處分係針對
    受處分人將來之危險性所為之處置，以達教化、治療之目的
    ，為刑罰之補充制度。我國現行刑法採刑罰與保安處分雙軌
    制，係在維持行為責任之刑罰原則下，為協助行為人再社會
    化之功能，以及改善行為人潛在之危險性格，期能達成根治
    犯罪原因、預防犯罪之特別目的。是保安處分中之強制工作
    ，旨在對嚴重職業性犯罪及欠缺正確工作觀念或無正常工作
    因而犯罪者，強制其從事勞動，學習一技之長及正確之謀生
    觀念，使其日後重返社會，能適應社會生活。竊盜犯贓物犯
    保安處分條例第3 條第1 項規定18歲以上之竊盜犯、贓物犯
    ，有犯罪之習慣者，得於刑之執行前，令入勞動場所強制工
    作；刑法第90條第1 項規定有犯罪之習慣或因遊蕩或懶惰成
    習而犯罪者，於刑之執行前，令入勞動場所，強制工作；均
    係本於保安處分應受比例原則之規範，使保安處分之宣告，
    與行為人所為行為之嚴重性、行為人所表現之危險性及對於
    行為人未來行為之期待性相當之意旨而制定，而由法院視行
    為人之危險性格，決定應否令入勞動處所強制工作，以達預
    防之目的( 最高法院95年度台上字第4615號判決意旨參照)
    。經查，被告周國榮前因竊盜案於86年12月間被判處有期徒
    刑10月確定，於88年12月間執行完畢；又因竊盜案於91年5
    月間被判處有期徒刑6 月確定，於92年1 月間執行完畢；嗣
    即因事實欄所載之偽造文書案件，於98年3 月20日執行完畢
    出監，此有臺灣高等法院被告前案紀錄表在卷可按。是以被
    告因竊盜案件於92年1 月間執行完畢後，迄再犯本案竊盜犯
    行間，已逾7 年，期間並無因竊盜犯行被判罪服刑之紀錄，
    尚難認其有犯竊盜罪之習慣。是卷內事證既尚不足以認定被
    告有犯罪之習慣或有何因遊蕩或懶惰成習而犯罪，依比例原
    則，綜合被告所表現之危險性及對其未來之期待性等情以觀
    ，本院認宣告如主文所示之刑，已足以完全評價及論處其犯
    罪行為，尚無對被告施以強制工作保安處分之必要，附此敘
    明。
據上論斷，應依刑事訴訟法第273 條之1 第1 項、第284 條之 1
、第299 條第1 項前段，刑法第320 條第1 項、第321 條第1 項
第1 款、第337 條、第42條第3 項、第47條第1 項、第51條第 5
款、刑法施行法第1 條之1 ，判決如主文。
本案經檢察官江耀民到庭執行職務
中    華    民    國  100     年    6     月    2     日
                  刑事第五庭法  官  楊秀枝
以上正本證明與原本無異。
如不服本判決應於收受送達後 10 日內向本院提出上訴書狀，並
應敘述具體理由。其未敘述上訴理由者，應於上訴期間屆滿後20
日內向本院補提理由書( 均須按他造當事人之人數附繕本) 「切
勿逕送上級法院」。
                            書記官  劉易柔
中    華    民    國  100     年    6     月    2      日